【裁判字號】    92,聲判,94
【裁判日期】    920609
【裁判案由】    聲請交付審判
【裁判全文】
臺灣臺北地方法院刑事裁定                          九十二年度聲判字第九四號
    聲  請  人  乙○○
    代  理  人  林樹旺律師
                莊志成律師
    被      告  甲○○
右列聲請人因被告偽造文書案件，不服臺灣高等法院檢察署檢察長中華民國九十二年
四月四日，九十二年度上聲議字第一五三八號駁回聲請再議之處分（原不起訴處分案
號：臺灣臺北地方法院檢察署九十二年度偵字第三三一二號），聲請交付審判，本院
裁定如左：
    主  文
聲請駁回。
    理  由
一、按告訴人不服上級法院檢察署檢察長或檢察總長認再議為無理由而駁回之處分者
    ，得於接受處分書後十日內委任律師提出理由狀，向該管第一審法院聲請交付審
    判。法院認為交付審判之聲請不合法或無理由者，應駁回之。刑事訴訟法第二百
    五十八條之一、第二百五十八條之三第二項前段分別定有明文。
二、本件聲請人乙○○指訴被告甲○○於民國九十年八、九月間，偽造告訴人乙○○
    之印章，並蓋印於發票人李佳珊、票據金額分別為新臺幣（下同）六萬元及十二
    萬元之支票二紙之背面，並持向臺灣臺北地方法院聲請核發支付命令，涉有偽造
    文書等罪嫌，於告訴被告甲○○、案外人李佳珊、李佳珍竊盜等案件中（案號：
    臺灣臺北地方法院檢察署九十一年度偵字第一九五九四號），以九十年十二月十
    二日告訴補充理由狀及九十一年五月八日陳報狀訴請檢察官併同偵辦，因檢察官
    於該九十一年度偵字第一九五九四號案偵查終結時漏未處理聲請人所訴被告偽造
    文書罪嫌（聲請人當時係認為被告係涉犯偽造有價證券）部分，聲請人續以九十
    一年十二月二十三日聲請狀請求臺灣臺北地方法院檢察署檢察官繼續辦理，經該
    署先後簽分九十二年度他字第一一號、九十二年度偵字第三三一二號偵查後，認
    被告犯罪嫌疑不足，依刑事訴訟法第二百五十二條第十款，於九十二年二月十七
    日以九十二年度偵字第三三一二號為不起訴處分；聲請人不服該不起訴處分，聲
    請再議，經臺灣高等法院檢察署檢察長於九十二年四月四日以九十二年度上聲議
    字第一五三八號駁回再議。聲請人仍不服，於法定期間內向本院聲請交付審判（
    聲請人於聲請狀中未載明聲請交付審判之被告係何人，且於該聲請狀中將臺灣高
    等法院檢察署檢察長駁回再議之處分書案號誤載為九十二年度上聲議字第二四八
    號，而經代理人莊志成律師於九十二年五月三十日庭訊中當庭補充說明並更正）
    。上情有不起訴處分書及再議駁回處分書等件在卷可稽，復據本院調閱上開卷宗
    屬實。
三、聲請交付審判意旨略以：聲請人認為臺灣高等法院檢察署檢察長駁回再議理由不
    可採的部分是，其用案外人李佳珊從美國寄回來的書面證據來做為被告有利之證
    據，但聲請人認為被告及李佳珊是共同犯罪的結構體，怎麼可以拿共犯的證詞來
    證明另一共犯的清白，而且雖然案外人李佳珊與聲請人是夫妻，但案外人李佳珊
    對聲請人是非常不友善且對於聲請人有誹謗的事實，這部分也經檢察官提起公訴
    ，該誹謗案的共犯之一就是甲○○，顯然李佳珊對聲請人是不友善的人，其證詞
    不可採。另外臺灣高等法院檢察署檢察長認為聲請人只有告被告甲○○，而不告
    涉案支票的發票人李佳珊與常情有違，而那是因為聲請人認為就整個事實來看，
    無從瞭解案外人李佳珊是否在支票上背書，所以無法對於李佳珊提出偽造有價證
    券的告訴，不能據此認為聲請人之告訴有不尋常的狀況。另外，若被告有借款給
    聲請人的事實，表示雙方感情不錯，如此為什麼還款期限還沒有到，被告就四處
    去散發黑函、誹謗聲請人，這是不合常情的，表示應該沒有借款之事實云云。
四、按犯罪事實應依證據認定之，無證據不得推定其犯罪事實，刑事訴訟法第一百五
    十四條定有明文。又按「告訴人之告訴，係以使被告受刑事訴追為目的，是其陳
    述是否與事實相符，仍應調查其他證據以資審認。」、「證據力之強弱，事實審
    法院有自由判斷之權，故判斷證據力如不違背一般經驗之法則，即不得指為違法
    。」、「被告之陳述，以及與被告有親友關係之證人所為證言是否可信，均不外
    證據之證明力問題，審理事實之法院就調查所得之心證予以採用，苟與證據法則
    不相違反，即非法所不許。」最高法院著有五十二年臺上字第一三００號、二十
    五年上字第二０五三號、二十九年上字第三九五號判例可資參照（上開事實審法
    院對於證據之判斷職權，於偵查中由檢察官行之）。經查，被告所辯內容之取捨
    與證明力如何，及案外人李佳珊所出具經駐美國臺北經濟文化代表處驗證之證書
    所述內容，配合客觀上之票載發票日九十年八月八日，面額三千元，發票人李佳
    珊，票號ＡＤ0000000號已兌付支票正反面影本、玉山商業銀行天母分行
    九十一年九月九日玉天母存字第九一００六一一號函等證據所彰顯之證據證明力
    強弱，是否可為被告有利之佐證等理由，臺灣臺北地方法院檢察署檢察官與臺灣
    高等法院檢察署檢察長均已詳敘在前揭不起訴處分書及駁回再議處分書中，其判
    斷亦無違背經驗法則、論理法則之處；聲請人單以「案外人李佳珊與被告是共犯
    結構且與聲請人不睦，證詞不足採」、「若被告有借款給聲請人的事實，表示雙
    方感情不錯，如此為什麼還款期限還沒有到，被告就四處去散發黑函、誹謗聲請
    人，這是不合常情的，表示應該沒有借款之事實」之主觀臆測，即認為臺灣臺北
    地方法院檢察署檢察官與臺灣高等法院檢察署檢察長所為不起訴處分與駁回再議
    處分不當，其所言並無所據，為不足採。
五、綜上，原不起訴處分書及駁回再議處分書調查已臻明確且均詳述理由，對照卷內
    資料，並無不合，復查無其他積極證據可資證明被告有何偽造私文書之行為（聲
    請人誤認係偽造有價證券），是原檢察官及臺灣高等法院檢察署檢察長分別予以
    不起訴處分及駁回再議之聲請，並無不當，本件交付審判之聲請為無理由，爰依
    刑事訴訟法第二百五十八條之三第二項前段，裁定如主文。
中      華      民      國    九十二    年       六    月       九      日
                                臺灣臺北地方法院刑事第三庭
                                    審判長  法  官    李英勇
                                            法  官    陳德民
                                            法  官    姚念慈
右正本證明與原本無異。
本裁定不得抗告。
                                            書記官    林義盛
中      華      民      國    九十二    年       六    月       九      日


司法院資訊處製作；財團法人民間司法改革基金會備份。
